臺灣彰化地方法院刑事判決　　　　　　　　　　　　　　九十三年度訴字第七三號
　　公　訴　人　臺灣彰化地方法院檢察署檢察官
　　被　　　告　乙○○
右列被告因搶奪等案件，經檢察官提起公訴（九十二年度偵字第九０八七號、第九六
二二號、九五五五號、九五七二號、第九六二三號），及聲請併案審理（九十三年度
偵字第一六０號、第一一九二號），本院判決如左：
    主  文
乙○○連續於夜間侵入住宅竊盜，處有期徒刑壹年貳月；又意圖為自己不法之所有，
而搶奪他人之動產，處有期徒刑柒月；應執行有期徒刑壹年柒月。
    事  實
一、乙○○基於意圖為自己不法所有之概括犯意，（一）在其位於彰化縣和美鎮○○
    里○○路五十五巷三十六號之居所，趁其姑姑丙○○外出之際，進入丙○○之房
    間：１、自九十二年四月間起至同年十月間止（起訴書誤載為九十年九月至十月
    間，嗣經公訴檢察官於九十三年三月二十四日具狀更正為自九十年九月起至九十
    二年十月間止，此部分詳後述），多次徒手竊得現金約計新台幣（下同）五千元
    （各次竊取之時間、金額不詳）；２、再於同年九月一日下午四時許，又竊得丙○○所有明碁牌、Ｖ七五０型之行動電話一支，得手後將之以二百元之價格轉賣
    予不知情之陳榮吉。３、又於同年十月十日下午三時許，徒手竊得丙○○所有之
    金戒指一枚（價值約二千七百元），及現金四百元。（二）乙○○又於九十二年
    十一月十三日凌晨一時許，在彰化縣和美鎮○○里○○路○段一一七巷一六八弄
    十二號其住處，以徒手之方式竊取置於上址住處客聽內、其母壬○○所有皮包內
    之一千五百元。（三）乙○○復於：１、九十二年十一月十七日下午五時許，趁
    辛○○位在彰化縣鹿港鎮廖厝里廖厝巷六十二之十二號房門大門未上鎖之機會，
    未經辛○○同意，侵入上開住宅（侵入住宅部分未據告訴），徒手竊得辛○○所
    有之戒指一只、耳環一只；２、於同年月二十四日下午六時許之夜間，侵入辛○○上開住宅，竊得辛○○所有項鍊一條、手環一只；３、於同年月三十日下午六
    時許之夜間，侵入辛○○同上住宅，徒手竊得辛○○所有之戒指一只；得手後，
    分別於同年十一月十九日、二十六日及同年十二月一日，將該所竊得之前揭物品
    ，持往設在彰化縣和美鎮○○里○○路○段四七四號之「金玉美銀樓」，向不知
    情之該銀樓負責人許咨民典當，共計得款三萬九千七百六十六元，供己花用殆盡
    ；嗣經警循線查獲，始知上情。（四）復於九十二年十一月二十日下午十七時許
    ，持足供作兇器使用之螺絲起子一支（未扣案），在其位於彰化縣和美鎮○○路
    ○段一七二巷一六八弄十號二樓住處其父丁○○之臥房內，以撬開衣櫃置物抽屜
    鎖扣之方式，竊取丁○○所有之戒指二只、手鐲一對，得手後再持往位於彰化縣
    和美鎮三商百貨對面、不詳地址、店名之銀樓轉賣，得款共九千元；嗣於九十二
    年十一月二十六日，為丁○○發現後報警查獲。（五）乙○○再於九十三年一月
    十一日九時許，在彰化縣和美鎮○○路八九巷七號旁之貨櫃，因見該貨櫃未上鎖
    ，即以徒手之方式，竊取置於該處、甲○○所有之鐵螺絲共九十三包（價值約七
    萬元），嗣經警循線查獲，始知上情。
二、乙○○另基於為自己不法所有之意圖，於九十二年十月十三日上午十一時許，因
    其祖母戊○、姑姑丙○○欲前往彰化縣和美鎮道○路合作金庫銀行，提領戊○於
    該庫之存款，乙○○遂一同前往，嗣在該庫六號櫃檯前，趁櫃檯人員將戊○所提
    領之三千元交予戊○、戊○再交予丙○○保管，而丙○○未及防備之際，乙○○
    即突然向戊○要求借錢，並未獲戊○同意即以徒手之方式搶奪丙○○握於手中之
    三千元，並與丙○○發生拉扯，惟仍為乙○○搶奪得逞後離去。
三、案經丙○○、丁○○分別訴由彰化縣警察局鹿港分局及和美分局報告臺灣彰化地
    方法院檢察署檢察官偵查起訴及聲請併案審理。
    理  由
一、前揭事實欄所列（一）、（二）、（三）、（五）之竊盜事實，均據被告乙○○
    於本院審理中坦承不諱；核與被害人丙○○、壬○○、辛○○、甲○○指述，及
    證人陳榮吉、許咨民警訊證述之情節相符，並有贓物認領保管單一紙、手機買賣
    切結承諾書一紙、收當紀錄表三紙等附卷足稽，此部分竊盜犯行事證洵堪認定。
二、被告乙○○固不否認有於事實欄（四）所述之時、地竊取被害人丁○○所有之戒
    指二只、手鐲一對之情事，惟辯稱：當次行竊沒有持螺絲起子，是用拿石頭敲碎
    玻璃進入房間後，以徒手之方式扳開衣櫃置物抽屜上方之木板而行竊云云；另亦
    矢口否認有前述二、部分搶奪被害人戊○三千元之情事，辯稱：伊已事先在家中
    向被害人戊○商借二千元，得被害人戊○同意才前往提領，故非搶奪，因伊染有
    毒癮，家人為讓其入監隔絕毒品、戒除毒癮，戊○、丙○○才會於警訊中指陳被
    伊搶奪云云。經查，被告於右揭一、（四）之時、地，持螺絲起子以破壞衣櫃置
    物抽屜鎖扣之方式竊取丁○○所有之戒指二只、手鐲一對之事實，除據被告於警
    訊中坦言不諱，並經告訴人丁○○於警訊中指稱該衣櫃置物抽屜係遭橇開等語明
    確；而證人即當日受理報案後前往偵辦之員警己○○於本院審理中證稱：該衣櫥
    抽屜的鎖一定要用螺絲起子才能扳開，且該鎖有被撬開過的跡象，及「（到現場
    看到被撬開的痕跡是新、舊？）抽屜看不太出來，只有看出被撬的情形，當時有
    問被害人有無上鎖，被害人說有。」等語；且觀諸卷附之現場照片所示，該衣櫃
    置物抽屜上方木板並無脫落或遭掀翻之情事；復衡情，被竊之戒指二只、手鐲一
    對係有相當價值之首飾，理應置放於不易拿取、有相當安全性之處所，應不至由
    被告以徒手掀翻木板即可輕易拿取，是告訴人丁○○之指述及證人己○○之證述
    ，應較被告所辯可採，被告所辯未持螺絲起子一節，應係卸詞，尚不足採，其此
    部分犯行應可認定。再查，被告趁被害人戊○在彰化縣和美鎮合作金庫提領現金
    三千元，甫由丙○○收執之際，與丙○○拉扯搶奪該三千元之事實，業據被害人
    戊○、證人丙○○於警訊中指證一致，經核互符；又雖由合作金庫案發當時之監
    視錄影帶所翻拍之照片甚為模糊，及本院函調該監視錄影帶勘驗結果：因該錄影
    帶播放後畫面跳動不止，致無法直接由該錄影帶內容得本件心證，復被害人戊○
    於本院審理中翻異前詞，改證稱：被告案發前在家中向伊借錢，伊有答應，才去
    領錢的，是要幫被告戒毒，希望其入監，才於製作警訊筆錄時指述是搶奪等語；
    惟證人即承辦本件搶奪之員警庚○○於本院審理中結證：當初是針對被告的毒品
    案到被告家中，戊○、丙○○才聊起被告有偷竊、搶奪的行為，先前警方就開始
    偵辦被告施用毒品犯行，被告家人也都知道等語；遞查，被告前於九十二年六月
    間，因連續施用第一級毒品海洛因，於同年七月三日被警查獲，旋經裁定入觀察
    、勒戒處所施以觀察、勒戒，因認無施用毒品傾向，臺灣彰化地方法院檢察署檢
    察官並於同年八月一日為不起訴處分，有該不起訴處分書在卷可按；嗣被告毒癮
    復燃，為警於同年十月十六日查獲，全案並於同年十一月十七日移送臺灣彰化地
    方法院檢察署偵查，亦有彰化縣警察局鹿港分局刑事案件報告書附卷可參，而觀
    本件搶奪案件，被告及被害人戊○、證人丙○○製作警訊筆錄之時間均係於九十
    二年十二月五日、移送臺灣彰化地方法院檢察署偵查之時間為同年十二月十日，
    是不但證人庚○○之前開證述符合事實，且衡情，既被告施用毒品事實已經警方
    偵辦、移送，其施用毒品行為即將被傳訊、究辦，被害人戊○、證人丙○○為被
    告家人，應亦知之甚詳，縱期盼被告入監以隔絕毒品、戒除毒癮，應無必要再捏
    以搶奪罪名加以構陷，是證人戊○於本院中所證，應為事後迴護被告之詞，不能
    採取，被告所辯，無非卸責之詞，不足採信，事證明確，其搶奪犯行亦堪認定。
三、核被告所為，其事實欄一、之（一）、（二）、（三）之１、（五）之犯行，係
    犯刑法第三百二十條第一項之普通竊盜罪；及事實欄一、之（三）之２、３之犯
    行，核係犯同法第三百二十一條第一項第一款之夜間侵入住宅加重竊盜罪；又事
    實欄一、之（四）之犯行，因螺絲起子為形長、頭尖、質硬之物，客觀上應足供
    作兇器使用，核被告係犯同法第三百二十一條第一項第三款之攜帶兇器加重竊盜
    罪；另被告事實欄二、之搶奪犯行，係犯同法第三百二十五條第一項之搶奪罪。
    被告所犯上開一、之（一）至（五）之竊盜犯行，均時間緊接、所犯構成要件相
    同之罪，顯係基於概括犯意反覆為之，應依連續犯之規定，僅論以情節較重之夜
    間侵入住宅加重竊盜罪一罪，並加重其刑；起訴書雖未載及被告前述事實欄一、
    之（四）、（五）之竊盜事實，惟此部分與起訴書已載之事實欄一、之（一）至
    （三）之竊盜事實，有連續犯之裁判上一罪關係，有如前述，基於審判不可分，
    自應併予審究，附此敘明。又被告涉犯上開連續竊盜罪及搶奪罪，犯意個別、行
    為互殊，應分論併罰。爰審酌被告年輕力富、竟不思己力賺取財物，犯罪之動機
    、本件所竊盜、搶奪之情節，及犯罪後之態度等一切情狀，分別量處如主文所示
    之刑，並定其應執行之刑。
四、公訴意旨另以：被告乙○○再於九十一年七、八月間某日，在彰化縣和美鎮○○
    里○○路○段一一七巷一六八弄十二號，徒手竊得其母壬○○所有之十萬元，因
    認被告此部分亦涉有刑法第三百二十條第一項之普通竊盜罪嫌。惟查，被害人壬○○與被告為母子、係直系血親關係，依同法第三百二十四條第二項規定須告訴
  乃論，又告訴乃論之罪，其告訴應自得為告訴之人知悉犯人之時起，於六個月內
    為之，此刑事訴訟法第二百三十七條第一項定有明文；被害人壬○○於九十二年
    十一月二十日提出告訴時，警訊中指陳：該十萬元放置於房間衣櫃之小置物櫃內
    ，遭被告乙○○打開密碼鎖竊走，當時有詢問被告查證，被告亦有坦承等語，是
    被害人壬○○知悉被告竊盜犯行後，逾六個月始提出告訴，其告訴即非合法；又
    檢察官另認被告自九十年九月起至九十二年三月間止多次在其位於彰化縣和美鎮
    ○○里○○路五五巷三六號之居處，徒手竊取被害人丙○○現金之事實（即事實
    欄一、之（一）相關部分），因被害人丙○○為被告之姑姑，與被告具三親等血
    親關係，依前開規定，五親等內血親犯竊盜罪亦須告訴乃論，惟被害人丙○○遲
    於九十二年十月十日始提出告訴，是被告自九十年九月起至九十二年三月間止多
    次竊盜之事實部分，亦已罹於告訴期間；惟公訴人認被告此部分竊盜犯行，與前
    揭有罪認定之竊盜犯行間，有連續犯之裁判上一罪關係，本院不另為不受理之諭
    知。
據上論斷，應依刑事訴訟法第二百九十九條第一項前段，刑法第五十六條、第三百二
十一條第一項第一款、第三百二十五條第一項、第五十一條第五款，判決如主文。本
案經檢察官廖曉萍到庭執行職務。
中    華    民    國    九十三    年      八      月        十二        日
                                臺灣彰化地方法院刑事第二庭
                                    審判長法      官  林  欽  章
                                          法      官  許  雅  婷
                                          法      官  吳  俊  螢
右正本證明與原本無異。
如不服本判決，應於送達後十日內向本院提出上訴狀(須附繕本)。
告訴人或被害人對於判決如有不服具備理由請求檢察官上訴者，其上訴期間之計算係
以檢察官收受判決正本之日期為準。
                                    法院書記官
中    華    民    國    九十三    年      八      月        十三        日
刑法第三百二十條
意圖為自己或第三人不法之所有，而竊取他人之動產者，為竊盜罪，處五年以下有期
徒刑、拘役或五百元以下罰金。
意圖為自己或第三人不法利益，而竊佔他人之不動產者，依前項之規定處斷。
前二項之未遂犯罰之。
刑法第三百二十一條
犯竊盜罪而有左列情形之一者，處六月以上五年以下有期徒刑：
一、於夜間侵入住宅或有人居住之建築物、船艦或隱匿其內而犯之者。
二、毀越門扇、牆垣或其他安全設備而犯之者。
三、攜帶兇器而犯之者。
四、結夥三人以上而犯之者。
五、乘火災、水災或其他災害之際而犯之者。
六、在車站或埠頭而犯之者。
前項之未遂犯罰之。
刑法第三百二十五條
意圖為自己或第三人不法之所有，而搶奪他人之動產者，處六月以上五年以下有期徒
刑。
因而致人於死者，處無期徒刑或七年以上有期徒刑，致重傷者，處三年以上十年以下
有期徒刑。
第一項之未遂犯罰之。
